臺灣高等法院高雄分院刑事判決　　　　　　　　九十年度重上更(三)字第一一五號
　　上　訴　人　乙○○
　　即　被　告
　　指定辯護人　本院公設辯護人　李佩娟
右上訴人因違反毒品危害防制條例案件，不服臺灣高雄甲方法院八十八年度訴字第二
四四號中華民國八十八年六月二十一日第一審判決（起訴案號：臺灣高雄甲方法院檢
察署八十七年度偵字第二三四二０號、第二四二一五號、第二六０一二號、第二六四
四三號），提起上訴，經判決後，由最高法院第三次發回更審，本院判決如左：
      主      文
原判決撤銷。
乙○○共同連續販賣第一級毒品，處有期徒刑拾年，褫奪公權捌年。
Ｚ000000000號呼叫器壹個及販賣毒品所得新台幣貳萬仟元均沒收，如全
部或一部不能沒收時，呼叫器壹個追徵其價額；販賣毒品所得新台幣貳萬仟元，以
其財產抵償之。
      事      實
一、乙○○曾有公共危險罪、施用毒品及違反動產擔保交易法等前科，其中於民國八
    十二及八十三年間，因煙毒案件，經臺灣高雄甲方法院分別判處有期徒刑三年三
    月及三年四月確定，經合併執行，於八十六年七月九日假釋出獄，至九十年八月
    三十日始假釋期滿，在假釋期間，仍不知悔改，竟與綽號「楊仔」之不詳姓名成
    年男子，共同意圖營利，基於概括之犯意，先由乙○○以其所有0000000
    000號呼叫器及其住處之（０七）0000000號電話做為聯絡工具，並於
    如附表所示之時間分別帶同楊文亨、余家慶、柯炎松、莊福賜等人至如附表所示
    之甲點，再由「楊仔」以如附表所示之價格，販賣第一級毒品海洛因予楊文亨、
    余家慶、柯炎松、莊福賜等人施用（施用毒品部分由檢察官另行偵查），嗣為警
    於八十七年十月六日下午六時許，在高雄市○鎮區○○街二十號，查獲莊福賜；
    於同年十月八日下午六時許，在高雄市○鎮區○○街七三七巷十五號查獲柯炎松
    ；於同年十月十三日下午五時許，在高雄縣鳳山市○○路三五六巷十六號查獲余
    家慶、楊文亨等人施用第一級毒品海洛因時，經楊文亨、余家慶、柯炎松、莊福
    賜等供出上情，循線查獲。
二、案經高雄市政府警察局鹽埕分局移送台灣高雄甲方法院檢察署檢察官偵查起訴。
      理      由
一、訊據上訴人即被告乙○○固不諱言於如附表所示之時、甲帶同楊文亨、余家慶、
    柯炎松、莊福賜等人向「楊仔」購買第一級毒品海洛因之事實，惟矢口否認有販
    賣第一級毒品海洛因之犯行，辯稱：我固曾帶楊文亨與余家慶各出三千元到小港
    的公車站向「楊仔」購買海洛因共三次，但實際上只有買到一次，而余家慶則單
    獨來找我各出二千元帶他去買過一次；另外我也曾帶柯炎松，各出三千元，在該
    處向「楊仔」買過海洛因一次，而莊福賜則曾找我合資去買海洛因一次，但因我
    沒錢，就未答應云云。
二、經查：
 (一)前述被告乙○○如何販賣第一級毒品海洛因予楊文亨、余家慶、柯炎松、莊福
     賜等人之事實，業據楊文亨、余家慶、柯炎松及莊福賜等人於警訊時證述綦詳
     ，而楊文亨、余家慶、柯炎松及莊福賜等人均有施用第一級毒品海洛因之犯行
     ，亦經楊文亨、余家慶、柯炎松、莊福賜供認在卷，並有高雄市立凱旋醫院尿
     液報告附卷可查；且被告乙○○住處所使用之（０七）0000000號電話
     ，於八十七年八、九月間，經檢察官指揮警方實施通訊監察之結果，被告與楊
     文亨、余家慶、柯炎松、莊福賜等人確有交易毒品之對談，此有臺灣高雄甲方
  法院檢察署通訊監察書（原審卷第一０八頁）監聽譯文及錄音帶七捲在卷可資
     佐證，被告並不否認與楊文亨、余家慶、柯炎松、莊福賜等人有監聽譯文所載
     交易毒品之對談，而觀諸該譯文之內容，其中：(1)就楊文亨、余家慶部分：被
     告乙○○於八十七年八月二十日曾因余家慶向其抱怨東西（指海洛因）不能用
     ，乃先致電予余家慶解釋，並答應代為更換毒品。再經楊文亨以呼叫器聯絡後
     ，回電予楊文亨，楊文亨亦向被告表示上次在五福路拿的那一次「東西」（指
     海洛因）比較好（指第一次）而這次的比較差（指第二次），並準備向被告再
     行購買（指第三次）。而被告則答以最少須三千元，而三千元之分量不定，如
     果五千元就像上次一樣（見上開八十七年八月二十日監聽譯文）。依上開對話
     推論，復參以證人楊文亨、余家慶均到庭證稱：其二人於八十七年八月間起，
     曾共同與被告合資至小港購買海洛因一次，亦曾個別與被告合資購買海洛因等
     語（見原審卷第三十七至四十頁），顯見被告於八十七年八月間，即曾販賣海
     洛因三次予楊文亨，其中第一次乃上開對話中所指如附表編號一所示之交易，
     其價格應為五千元，其後二次販賣應為上開對話前及對話後所為，即如附表編
     號二、三所示者無疑，且其中如附表編號二所為之販賣，因楊文亨、余家慶已
     供明其二人曾共同與被告前往小港公車站購買毒品，則被告該次交易對象應係
     該二人，雖如附表編號二、三之販賣價格未能自上開對話內容確定，然因被告
     業已於上開對話中說明其交易至少須三千元，則依罪疑惟輕之法理，事實不明
     時，應以較有利於被告之情節加以認定，是本院認定被告該二次販賣毒品之價
     格均應為三千元。又被告復於八十七年九月二十三日及同年九月二十八日，均
     曾打電話同意楊文亨以二千元、一千元之價格購買毒品海洛因（見上開監聽譯
     文），核與證人楊文亨於警訊中供稱：「我是從八十七年八月底開始向乙○○
     購買海洛因，平均二天購買一次，金額新台幣一千至二千元，甲點是一心路和
     凱旋路口，到八十七年九月二十九日他沒回我呼叫器止」（高市警鹽分刑字第
     一一一七八號警卷第五頁正面），於偵查中亦稱：「‧‧‧我買毒品是去找一
     個姓蘇的人再一起去買」，「八十七年八月底、九月初，最後一次是在一心路
     查獲吸食，最後一次應在八十七年九月底去買的，每次均由姓蘇的人帶我們去
     買，有時在一心路、凱旋路，有時在小港買，有時是騎機車，有時是開車去」
     等語（八十七年度偵字第二四二一五號偵查卷第二八頁背面、二九頁正面），
     大致相符，顯見楊文亨於八十七年九月底之前，確有向被告購買毒品，被告辯
     稱八十七年九月二十三日與楊文亨共同出資要去買毒品，但沒買到，八十七年
     九月二十八日並未與楊文亨去買毒品云云，顯非可採，則被告如附表編號四、
     五之販賣毒品犯行亦可認定。另證人余家慶又證稱：我除與楊文亨共同和被告
     前往小港公車站購買毒品一次外，復曾於八十七年九月間自行與被告前往上開
     處所購買一千及二千元之海洛因毒品（見原審卷第三十八頁），顯見被告亦曾
     於如附表編號六、七所示之時甲，販賣毒品海洛因予余家慶甚明。(2)就柯炎松
     部分：被告於八十七年九月十八日打電話予柯炎松，因柯炎松表示要購東西（
     指海洛因），被告即告以要多少都可以，柯炎松即稱要買「四千元」，二人即
     相約五分鐘後至凱旋路與一心路口見面（見上開八十七年九月十八日監聽譯文
     ），參以證人柯炎松於偵查中到庭證稱：我與被告各出資三千元合資購買海洛
     因，而後再分一人一半等語（見偵字第二四二一五號卷第二十至二十一頁），
     被告亦供稱：柯炎松原本說要出四千元，但其後只給三千元，也是去小港買海
     洛因的等語在卷（見原審卷第一三六頁），足見被告確有於如附表編號八販賣
     毒品海洛因之犯行無訛。(3)就莊福賜部分：被告乙○○於八十七年九月十九日
     打電話予莊福賜，莊福賜表示要購買三千元（指海洛因），被告先告以時間太
     晚須聯絡看看，再行回電，並要莊福賜家中之門（按莊福賜之住處為高雄市○
     鎮區○○街二十號）不要關，隨後被告即回電要求莊福賜將門打開（見上開八
     十七年九月十九日監聽譯文），且證人莊福賜於警訊中證稱：「我只向他購買
     過一次，時間是八十七年九月十九日晚上二十二時許，我打00000000
     00呼叫器聯絡他，購買新台幣三千元海洛因，他送至我住處前鎮區○○街二
     十號給我」等語（高市警鹽分刑字第一○四四九號警卷第五頁正面），被告於
     警訊時亦供稱：「我是先向莊福賜拿新台幣三千元，然後去找楊仔拿海洛因，
     拿到後再回莊福賜住處」等語（見同上警卷第三頁正面），顯見被告已經取得
     海洛因並至莊福賜家中與之交易無疑，則被告如附表編號九販賣毒品海洛因之
     犯行，亦至為明確。
 (二)至於證人楊文亨、余家慶、柯炎松於原審審理中，證人楊文亨、余家慶於本院
     前審調查中雖均到庭證稱：我們係與被告合資共同向他人購買海洛因，並非向
     被告購買海洛因；另案被告莊福賜雖於檢察官偵查時否認其曾在警訊時供稱向
     被告購買海洛因云云。惟觀之上開監聽譯文內容，被告除一再向楊文亨等人限
     定交易價格至少三千元，且當余家慶抱怨毒品品質不良，被告更表示可代予更
     換，而當柯炎松表示欲購毒品之意時，被告即表示要多少都可以，甚至當莊福
     賜欲購海洛因時，被告更囑其家中大門不要關上，而親自將海洛因毒品送至其
     家中，因被告上開行為均已積極介入毒品之販賣，若謂其僅係與他人共同出資
     購買海洛因，孰人能信。況上開四人除楊文亨與余家慶外，彼此均屬不識，苟
     被告未與「楊仔」共同販賣毒品，何以該四人均知找其買受。再者，以海洛因
     之物稀價昂，且政府懸為禁令嚴加查緝，苟無利可圖，衡情被告應無甘冒被處
     重刑之危險，從事該毒品海洛因之買賣，是其所販入毒品海洛因之價格必較其
     出售之價格低廉，而有從中賺取買賣差價牟利之意圖，亦甚明顯，是被告上開
     所辯，顯係卸賣之詞，不足採信。
（三）綜上所述，本件事證明確，被告乙○○販賣第一級毒品之犯行洵堪認定；至被
      告於本院調查中另聲請傳訊證人柯炎松、莊福賜、廖長平，均核無必要，併予
      明。
三、查海洛因係毒品危害防制條例第二條所稱之第一級毒品，核被告乙○○販賣海洛
    因之行為，係犯毒品危害防制條例第四條第一項販賣第一級毒品罪，其與已成年
    綽號「楊仔」之不詳姓名男子間，有犯意聯絡，行為分擔，均為共同正犯。又其
    多次販賣海洛因之犯行，時間緊接，手法相同，反覆為之，所犯又係同一罪名之
    罪，顯係基於概括之犯意，應依連續犯之規定論以一罪，並因所犯為最輕本刑無
    期徒刑之罪，不得加重。被告先後持有海洛因，亦係基於概括之犯意，本應以連
    續持有論，惟其持有後，進而販賣，其持有之低度行為應被販賣高度行為所吸收
    ，不另論其持有毒品罪。又被告販賣毒品之對象、金額均屬有限，其情節亦非一
    般大盤毒犯所可比擬，其為貪小利而罹重典，倘科以法定最輕刑之無期徒刑，衡
    之常情，猶嫌過重，其犯罪情狀尚可憫恕，爰依刑法第五十九條規定減輕其刑。
四、原審予以論罪科刑，固非無見，惟查 (一）本件被告乙○○所有之呼叫器000
    0000000號呼叫器並未扣押，原判決於主文欄內誤載為已扣案；又上開呼
    叫器，係被告供販賣毒品所用之物，應併依毒品危害防制條例第十九條第一項之
    規定沒收之，原判決誤依刑法第三十八條第一項第二款之規定宣告沒收，均有未
    當。(二)又毒品危害防制條例第十九條第一項規定，犯第四條至第九條、第十二
    條、第十三條或第十四條第一項、第二項之罪者，其供犯罪所用或因犯罪所得之
    財物，均沒收之，如全部或一部不能沒收時，追徵其價額或以其財產抵償之，必
    限於所用或所得者為金錢以外之其他財物而無法追繳時，始應追徵其價額，使其
    繳納與原財物相當之價額，如所得者為金錢而無法沒收時，自應以其財產抵償之
    ，不發生追徵價額之問題，本件被告販賣第一級毒品海洛因所得二萬三千元，原
    判決宣告沒收，並諭知如全部或一部不能沒收時，追徵其價額，亦有未合。(三)
    原判決於論結欄贅引罰金罰鍰提高標準條例第一條前段之規定，亦有未洽。被告
    乙○○上訴意旨，否認犯罪，指摘原判決不當，雖無理由，惟原判決既有上開可
    議之處，仍應由本院將原判決予以撤銷改判；審酌被告曾有多次犯罪前科，有臺
    灣高雄甲方法院檢察署刑案資料查註紀錄表及本院被告院內索引卡紀錄表各一份
    附卷可查，素行欠佳，猶無視政府大力掃毒之禁令，販賣毒品海洛因，戕害他人
    之身體健康，並危害社會之發展，情節不輕，且犯後猶飾詞狡卸，尚無悔意等一
    切情狀，量處有期徒刑十年，又依被告所犯販賣毒品海洛因之犯罪性質，本院認
    有褫奪公權之必要，併宣告褫奪公權八年。被告所有之0000000000號
    呼叫器一個，以及被告與「楊仔」共同販賣毒品如附表所示之所得計二萬三千元
    ，雖均未經扣押，但呼叫器係供犯罪所用之物，二萬三千元係因犯罪所得之財產
    ，均應依毒品危害防制條例第十九條第一項之規定宣告沒收。如全部或一部不能
    沒收時，呼叫器一個追徵其價額；販賣毒品所得以其財產抵償之。
據上論結，應依刑事訴訟法第三百六十九條第一項前段、第三百六十四條、第二百九
十九條第一項前段、毒品危害防制條例第四條第一項、第十九條第一項、刑法第十一
條前段、第二十八條、第五十六條、第五十九條、第三十七條第二項，判決如主文。
本案經檢察官劉文水到庭執行職務。
中    華    民    國        九十一      年      一      月    三十一    日
                              臺灣高等法院高雄分院刑事第七庭
                                  審判長法官李春昌
                                        法官  莊飛宗
                                        法官  黃憲文
右正本證明與原本無異。
如不服本判決，應於判決送達後十日內向本院提出上訴狀，其未述理由者並應於提
出上訴狀後十日內向本院補提理由書（應附繕本)。
                                      書記官  黃玉珠
中    華    民    國        九十一      年      二      月      四      日
附錄：本判決論罪科刑法條：
毒品危害防制條例第四條第一項
  製造、運輸、販賣第一級毒品者，處死刑或無期徒刑；處無期徒刑者，得併科新台
  幣一千萬元以下罰金。
附表
┌──┬─────────┬────────┬──────┬───┐
│編號│時間              │甲點            │價格(新台幣)│對象  │
├──┼─────────┼────────┼──────┼───┤
│ 一 │八十七年八月間    │高雄市○○路    │五千元      │楊文亨│
│    │                  │中正文化中心附近│            │      │
├──┼─────────┼────────┼──────┼───┤
│ 二 │八十七年八月間即同│高雄市小港區    │三千元      │楊文亨│
│    │月二十日前之某日  │某公車總站      │            │余家慶│
├──┼─────────┼────────┼──────┼───┤
│ 三 │八十七年八月間即同│同右            │同右        │楊文亨│
│    │月二十日後之某日  │                │            │      │
├──┼─────────┼────────┼──────┼───┤
│ 四 │八十七年九月二十三│同右            │二千元      │同右  │
│    │日                │                │            │      │
├──┼─────────┼────────┼──────┼───┤
│ 五 │八十七年九月二十八│同右            │一千元      │同右  │
│    │日                │                │            │      │
├──┼─────────┼────────┼──────┼───┤
│ 六 │八十七年九月間某日│同右            │一千元      │余家慶│
├──┼─────────┼────────┼──────┼───┤
│ 七 │八十七年九月間某日│同右            │二千元      │同右  │
├──┼─────────┼────────┼──────┼───┤
│ 八 │八十七年九月十八日│同右            │三千元      │柯炎松│
├──┼─────────┼────────┼──────┼───┤
│ 九 │八十七年九月十九日│高雄市前鎮區瑞和│            │      │
│    │                  │街二十號        │三千元      │莊福賜│
├──┼─────────┼────────┼──────┴───┤
│    │                  │  合計          │二萬三千元          │
└──┴─────────┴────────┴──────────┘
                                                                      Ｈ
